最高法院刑事判決　　　　　　九十四年度台上字第一五九四號
　　上　訴　人　甲○○
　　　　　　　　　　　　2號
　　　　　　　　　　　　在押.
上列上訴人因違反陸海空軍刑法案件，不服台灣高等法院台中分
院中華民國九十四年一月六日第二審判決（九十三年度上訴字第
一三八七號，起訴案號：台灣彰化地方法院檢察署九十三年度偵
字第五四七、五四八號），提起上訴，本院判決如下：
    主  文
原判決撤銷，發回台灣高等法院台中分院。
    理  由
本件原判決認定上訴人甲○○自民國九十年九月十九日起至九十
二年六月十九日止，在海軍陸戰隊司令部補保大隊補給中隊（以
下簡稱補給中隊）服役，擔任建材庫庫兵（現已退役），為販賣
補給中隊兵材庫庫房內所保存之槍管、擊針以營利，且認與黃立
群（自九十年七月十八日起至九十二年五月四日止，在補給中隊
擔任兵材庫庫兵，現已退役，業經台灣彰化地方法院判處有期徒
刑二年，緩刑五年，緩刑期間付保護管束確定）有私交，即於九
十一年十月前某日，向黃立群表示欲收藏兵材庫庫房內存放之槍
管、擊針。彼二人即利用兵材庫對進出管制檢查不嚴及帳冊不清
，且黃立群擔任兵材庫庫房管理職務之機會，共同基於意圖為自
己不法所有之概括犯意聯絡，於九十一年十月間某日，在高雄市
左營區補給中隊營區三號庫房內，由黃立群親自將其職務上所掌
管屬制式軍用武器手槍主要組成零件之槍管（可供裝填口徑九ｍ
ｍ子彈使用）五支、擊針五支交付上訴人；又於九十一年十一月
間某日及九十二年一月間某日，在該三號庫房內，於黃立群默示
同意下，由上訴人先後將如上開型號之槍管五支、擊針五支及槍
管六支、擊針三支攜出庫房，且彼二人均以變易持有為所有之意
思，將上開槍管共十六支、擊針十三支予以侵占入己，而未經許
可無故持有之。上訴人旋即單獨基於意圖營利之概括犯意，利用
休假返家之機會，將上開槍管、擊針夾帶出營區，並先後於九十
一年十月間某日、九十一年十一月間某日、九十二年一月間某日
，以電話與柯明宏（經原審法院另案判處罪刑，尚未確定）聯絡
後，約定在彰化縣和美鎮○○○道路旁，以每支槍管（含擊針）
新台幣（下同）三千元至三千五百元不等之代價出售予柯明宏，
而未經許可，分三次（九十一年十月間某日賣五支槍管、五支擊
針，實際上以一萬二千元成交；同年十一月間某日賣五支槍管、
五支擊針，實際上以一萬元成交；九十二年一月間某日賣六支槍
管、三支擊針，上訴人尚未收費）販賣予柯明宏而轉售圖利，所
得款項均供己花用等情。並以第一審未就本件實際交易之時間及
金額詳細認定，亦未明確認定第三次交易並無積極證據足資證明
上訴人已收費，均有所未洽，因而撤銷第一審關於上訴人部分之
判決，以上訴人與黃立群共同連續犯陸海空軍刑法第六十四條第
三項侵占軍用物品罪及單獨犯同法第六十五條第三項未經許可販
賣軍用武器之主要組成零件罪，所犯二罪間有方法目的之牽連關
係，從較重之連續未經許可販賣軍用武器之主要組成零件罪論處
罪刑，並以槍管十六支、擊針十三支係違禁物，併予宣告沒收，
固非無見。
惟查：（一）有罪判決書理由之說明必須互相一致，否則有判決
理由矛盾之當然違背法令。原判決理由欄固援引上訴人於九十三
年一月八日之警詢及偵訊之自白，及證人柯明宏於九十三年一月
七日之警詢及偵訊之供述為憑（見原判決第十頁第十行至第十一
頁第十二行），認定上訴人有三次出售槍管及擊針予柯明宏之事
實。然細繹理由欄所引據之各該供述內容，對於上訴人三次出售
槍管及擊針之價格一事，初依上訴人於警詢及偵訊時所稱，認係
在九十一年十月間、同年十一月間及九十二年一月間，以每支三
千元左右之代價，第一、二次各售出五支槍管（均含擊針，第一
次實拿一萬二千元，第二次實拿一萬元），第三次售出六支槍管
（含三支擊針），未拿錢等情，嗣又引據證人柯明宏於警詢及偵
訊時所稱：上訴人以一支槍管（含擊針）三千元至三千五百元之
價格售與柯明宏，共分三次，前二次是三千元，最後一次是三千
五百元，第一次數量為五支，第二次五支等語。互核以觀，足見
原判決理由對於三次出售價格之說明前後齟齬不一，自有理由矛
盾之違誤。（二）有關上訴人第三次出售槍管六支及擊針三支是
否收費部分：１、原判決事實欄稱上訴人「尚未收費」（見原判
決第三頁第六行），於理由欄則說明上訴人曾自承「第三次售出
六支槍管『僅一半有附撞針，因感良心不安，未拿錢』（見偵字
第四九三號卷第二十九頁）」（見原判決第十一頁第十一行至第
十二行），對於上訴人第三次究係「尚未收費」？抑或「不收費
」？事實之記載與理由之說明不相適合，有理由矛盾之違法。２
、查偵字第四九三號卷（係影印卷）第二十九頁為上訴人於九十
三年一月八日之警詢筆錄，上訴人於該次供述時僅提及「最後一
次在九十二年一月間，在彰化縣和美鎮○○道路將六支上述型式
槍管（附三支撞針）交給柯明宏，沒有拿錢」，並未敘明第三次
出售時，何以未拿錢之原因，原判決上開理由欄之說明，顯與卷
內證據資料不符，有證據上理由矛盾之違誤。３、上訴人於九十
三年一月八日偵訊時，曾供述「第三次在九十二年一月月中時，
拿六支給他（指柯明宏），此次沒有收錢，因我良心不安，覺得
不能再做，就送給他，有跟他說不再拿了」（見偵字第五四八號
卷第八頁第七行至第八行）。倘上訴人該項自白屬實，則第三次
應係因贈與而未收費，則上訴人第三次所為，屬無償轉讓。該部
分是否另涉槍砲彈藥刀械管制條例第十三條第二項未經許可轉讓
槍砲之主要組成零件罪；又若上訴人明知柯明宏意在販賣，仍為
贈與，則係犯同條第三項意圖供他人犯罪，未經許可轉讓槍砲之
主要組成零件罪。實情究係如何？併有再為調查明白之必要。（
三）違禁物固不問屬於犯人與否均應沒收，而該物苟係屬於第三
人所有，則其是否違禁，即應視該第三人有無違禁情形為斷，故
犯人雖係違禁持有，而所有之第三人如係經合法允許持有者，仍
不在應行沒收之列（本院二十九年上字第一五二七號判例意旨參
照）。原判決既認定上訴人用以販賣之槍管十六支、擊針十三支
，係自補給中隊侵占而來，原屬補給中隊所有，則並非違禁物，
不得沒收，乃原判決竟就槍管十六支、擊針十三支諭知沒收，亦
有適用法則不當之違誤。以上，或為上訴意旨所指摘，或為本院
得依職權調查之事項，應認仍有發回更審之原因。
據上論結，應依刑事訴訟法第三百九十七條、第四百零一條，判
決如主文。
中　　華　　民　　國　九十四　年　　三　　月  三十一  日
                      最高法院刑事第十庭
                          審判長法官  陳　正　庸
                                法官  賴　忠　星
                                法官  王　居　財
                                法官  林　開　任
                                法官  林　立　華
      本件正本證明與原本無異
                                      書  記  官
中　　華　　民　　國　九十四　年　　四　　月    七  　日
                                                 Ｍ
